【裁判字號】    97,消債更,354
【裁判日期】    980408
【裁判案由】    更生事件
【裁判全文】
臺灣新竹地方法院民事裁定           97年度消債更字第354號
聲  請  人  甲○○
上列當事人因消費者債務清理事件聲請更生，本院裁定如下：
    主  文
聲請駁回。
聲請費用由聲請人負擔。
    理  由
一、按債務人對於金融機構因消費借貸、自用住宅借款、信用卡
    或現金卡契約而負債務，在聲請更生或清算前，應提出債權
    人清冊，以書面向最大債權金融機構請求協商債務清償方案
    並表明共同協商之意旨。又債務人與金融機構協商成立者，
    不得聲請更生或清算，但因不可歸責於己之事由，致履行顯
    有重大困難者，不在此限；本條例施行前，債務人依金融主
    管機關協調成立之中華民國銀行公會會員辦理消費金融案件
    無擔保債務協商機制與金融機構成立之協商，準用前項之規
    定，消費者債務清理條例第151條第1項、第5項、第6項分別
    定有明文。又聲請更生或清算不合程式或不備其他要件者，
    法院應以裁定駁回之，但其情形可以補正者，法院應定期間
    先命補正，復為同條例第8條所明定。
二、查本件債務人向本院聲請更生，雖主張：其有不能清償債務
    情事，前已提出債權人清冊，以書面向最大債權金融機構請
    求共同協商債務清償方案，惟協商成立後因不可歸責於己之
    事由毀諾，請求裁定准許聲請更生云云。
三、惟查：
（一）依據聲請人聲請書所載，其每月薪資約為新台幣（下同）
      39360  元，每月必要支出為17663元，名下財產則尚有坐
      落於苗栗縣土地一筆，土地公告現值為3,732,000元，有
      聲請人之聲請狀、全國財產稅總歸戶財產查詢清單各乙件
      在卷可參。又聲請人於民國95年7月6日依據「中華民國銀
      行公會會員辦理金融案件無擔保債務協商機制」與最大債
      權銀行達成協商，約定全部債務分80期清償，每月清償
      21,831元，還款至97年1月間毀諾，亦有慶豐銀行陳報狀
      及協議書影本在卷可參。依據上開聲請人之收支出情況，
      聲請人每月扣除協商金額後，尚堪以支應每月生活必要支
      出，雖聲請人稱，其在96年7月遭未參加上開協商之日盛
      銀行向法院聲請對聲請人強制執行，每月薪資遭強制執行
      扣薪12,760元之事實，有本院96年7月4日新院雲96執豪字
      第11895號執行命令影本及聲請人97年7月份之薪資單為證
      。但縱然聲請人在履行協商之過程中，遭日盛銀行聲請強
      制執行扣薪，致其薪資減少，但僅聲請人之薪資現金收入
      無法兼顧每月必要支出及協商清償款項，但聲請人尚有一
      筆公告現值價值3,732,000元之土地，而日盛銀行之債權
      金額為197,624元及自94年11月23日起至清償日止按年息
      百分之九點九九計算之利息，有本院96年7月4日新院雲96
      執豪字第11895號執行命令影本在卷可參。聲請人履行協
      議之過程，雖未參加協商之日盛銀行對聲請人聲請扣薪之
      強制執行，但聲請人在參加協商時應已預見積欠日盛銀行
      債務之部分應另為清償，且聲請人名下亦有價值
      3,732,000元之土地可用以清償債務，如聲請人在遭強制
      執行扣薪前後妥適運用名下財產，予以清償未參與協商部
      分之債務，應不致無法以薪資支應協商還款金額而毀諾。
      因此，難認聲請人以因遭強制執行扣薪為由，而認為97年
      1月間毀諾為不可歸責於聲請人之事由。
（二）又聲請人積欠日盛銀行之債務並未在95年7月6日協商之範
      圍內，為聲請人所自承。聲請人復未依消費者債務清理條
      例規定之程序與日盛銀行進行協商，可見其亦難認已遵循
      消費者債務清理條例第151條第1項之規定與全體金融機構
      債權人先行債務協商之機制。
（三）綜上，聲請人並未與全部金融機構銀行就消費借款協商，
      且其與部分銀行成立協商後，而又毀諾未能繼續履約，不
      能認為係出於非可歸責於聲請人之事由，故不符消費者債
      務清理條例第151條第1項、第5項、第6項之規定。因此，
      本件更生聲請，難謂有據，應予駁回。
中    華    民    國    98    年    4    月     8    日
                  民事第一庭    法      官  黃珮禎
上為正本係照原本作成。
如不服本裁定，應於裁定送達後10日內，以書狀向本院提出抗告
，並繳納抗告費新臺幣1千元。
中    華    民    國    98    年    4     月    8    日
                                書  記  官  江靜玲


司法院資訊處製作；財團法人民間司法改革基金會備份。
